臺灣士林地方法院民事裁定　九十三年度簡聲抗字第三號
　　抗　告　人　辛○○
　　相　對　人　甲○○
　　　　　　　　庚○○
　　　　　　　　乙○○
　　　　　　　　丙○○
　　　　　　　　丁○○
　　　　　　　　戊○○
　　　　　　　　己○○
抗告人與相對人間請求停止執行事件，抗告人對於民國九十三年六月四日本院內湖簡
易庭所為九十三年度湖簡聲字第一０號第一審之裁定提起抗告，本院裁定如下：
    主      文
抗告駁回。
抗告費用由抗告人負擔。
    理      由
一、抗告意旨略以：抗告人聲請執行法院遷讓房屋，執行法院並訂於民國九十三年六
    月十八日現場勘點系爭房屋，相對人竟於同年六月一日向鈞院遞狀提起執行異議
    之訴暨聲請停止強制執行，經原審裁定准予相對人以新臺幣（下同）三十五萬元
    供擔保後暫時停止強制執行，惟因抗告人原基於土地所有權之法律關係訴請相對
    人遷讓房屋時之訴訟標的價額核定為新台幣（下同）二百七十五萬五千七百六十
    元，並由普通法院審理。而相對人提起執行異議之訴暨停止強制執行，依其主張
    之訴訟標的價額三十五萬元繳納裁判費，原審未詳加查明即率予准許相對人提起
    執行異議之訴，且僅命相對人提供三十五萬元擔保金即得暫予停止強制執行，而
    非依抗告人執行名義之訴訟標的價額二百七十五萬五千七百六十元命相對人繳納
    擔保金，顯已嚴重失職等語。爰求為廢棄原裁定，並裁定抗告人須補繳強制執行
    費用後再繼續強制執行等語。
二、按強制執行程序開始後，除法律另有規定外，固不停止執行，惟於提起異議之訴
    時，法院因必要情形或依聲請定相當並確實之擔保，得為停止執行之裁定，此觀
    強制執行法第十八條第一項、第二項之規定自明。經查：本件相對人以其已對抗
    告人聲請強制執行之本院九十三年度執字第九六二七號強制執行事件，基於系爭
    建物之無償使用借貸關係，提起債務人異議之訴，並經本院內湖簡易庭以九十三
    年度湖簡字第五○○號受理在案，該執行程序倘不停止執行，其將受有難以回復
    之損害為由，陳明願供擔保，聲請上開強制執行程序於其所提債務人異議之訴事
    件判決確定前暫予停止執行等情，經原審調閱該強制執行事件及債務人異議之訴
    民事簡易事件全卷查明屬實，裁定命相對人供擔保後准予停止執行，於法即屬有
    據。
三、次按法院依強制執行法第十八條第二項定擔保金額而准許停止強制執行之裁定者
    ，該項擔保係備供債權人因停止執行不當可能遭受之損害得獲賠償為目的，並非
    增加聲請停止執行者之額外負擔，此與債權人聲請強制執行須依執行名義為之有
    所不同，司法院大法官釋字第四○三號解釋意旨甚明。是法院定此項擔保，其數
    額應依標的物停止執行後，債權人未能即時受償或利用該標的物所受之損害額，
    或其因另供擔保強制執行所受之損害額定之，非以標的物之價值或其債權額為依
    據，最高法院八十七年度臺抗字第五二九號、九十一年度臺抗字第一一三、四二
    九裁定意旨足資參照。經查：
  (一)本件抗告人聲請對相對人遷讓房屋強制執行事件，依該事件之執行名義即本院九
    十二年度訴字第六一四號確定判決，認定相對人居住之系爭房屋占用抗告人與第
    三人共有之土地共三十六．二六平方公尺，抗告人應有部分為一千六百分之九十
    九。而相對人所提債務人異議之訴其訴之聲明第一項為確認原告對被告就系爭建
    物有無償使用借貸關係存在，與抗告人原起訴之遷讓房屋事件係屬二事，二者訴
    訟標的價額之計算自不相同。
  (二)按無法律上之原因而受利益，致他人受損害者，應返還其利益，為民法第一百七
    十九條前段所明定。至其得請求返還之範圍，應以對方所受之利益為度，非以請
    求人所受損害若干為準，無權占有他人土地，可能獲致相當於租金之利益為社會
    通常之觀念，最高法院六十一年度臺上字第一六九五號判例著有明文。本件相對
    人於九十三年六月十五日向執行法院具狀聲請停止執行，而繼續占用系爭房屋所
    坐落之土地，如其所提債務人異議之訴遭敗訴確定，則自停止執行時起至該訴訟
    終結時止，自獲有相當於租金之利益，並致抗告人受有損害。而該債務人異議之
    訴係屬簡易訴訟，二審即告確定。再依各級法院辦案期限實施要點第二項第一款
    、第七款規定，民事簡易程序第一審審判事件辦案期限為十個月，民事第二審審
    判事件之辦案期限為二年之規定，推定本件停止執行之期間為二年十月。
  (三)至於相當於租金之利益之計算標準，應參酌土地法第九十七條第一項之規定，予
    以計算較為客觀公允（最高法院八十一年度臺上字第三三九號判例參照）。再按
    城市地方房屋之租金，以不超過土地及其建築物申報總價額年息百分之十為限，
    土地法第九十七條第一項定有明文；而所謂土地價額係指法定地價而言，則為土
    地法施行法第二十五條所明定。又土地法第一百四十八條雖規定，土地所有權人
    依土地法所申報之地價為法定地價；而依平均地權條例第十六條前段規定，舉辦
    規定地價或重新規定地價時，土地所有權人未於公告期間申報地價者，以公告地
    價百分之八十為其申報地價。
  (四)相對人使用系爭房屋所占用土地之對價，縱以系爭土地申報總價額年息百分之十
    之上限為計算基準，系爭土地九十三年一月之公告地價為每平方公尺三萬零四百
    元，換算為法定地價為每平方公尺二萬四千三百二十元，有臺北市公告土地現值
    及公告地價查詢表附卷可稽。從而，抗告人因相對人聲請停止執行期間未能及時
    使用、收益系爭土地應有部分所可能受到之損害額上限至多僅為一萬五千四百六
    十元（計算式：24,320×36.26×99/1600×10%÷12×34=15,460，元以下四捨五
    入）。從而，原審審酌該債務人異議之訴之爭議情形、訴訟進行所須時間，及執
    行債權人因未能及時受償所受之可能損害額，酌定擔保金為三十五萬元，並未過
    低。抗告人抗告請求廢棄原裁定，並裁定抗告人須補繳強制執行費用後再繼續強
    制執行，或應命相對人提供二百七十五萬五千七百六十元之擔保金等語，為無理
    由，應予駁回。
四、依強制執行法第三十條之一、民事訴訟法第九十五條、第七十八條裁定如主文。
中　　　華　　　民　　　國　　九十三　　年　　　七　　　月　　 十五 　　日
                                        臺灣士林地方法院民事第二庭
                                            審判長法官  李玉卿
                                            法      官  王本源
                                            法      官  張國勳
右為正本係照原本作成。
本裁定不得抗告。
中　　　華　　　民　　　國　　九十三　　年　　　七　　　月　　 十六 　　日
                                            法院書記官  秦慧綺
